【裁判字號】    99,上易,659
【裁判日期】    990524
【裁判案由】    竊盜
【裁判全文】
臺灣高等法院臺中分院刑事判決         99年度上易字第659號
上  訴  人
即  被  告  甲○○
上列上訴人因竊盜案件，不服臺灣臺中地方法院99年度易字第99
2號中華民國99年4月21日第一審判決（起訴案號：臺灣臺中地方
法院檢察署98年度偵字第28722號），提起上訴，本院判決如下
：
    主  文
上訴駁回。
    理  由
一、依刑事訴訟法第350條、第361條、第362條、第367條規定，
    不服地方法院之第一審判決而上訴者，須提出上訴書狀，並
    應敘述具體理由，為上訴必備之程式；其所提出之書狀未敘
    述上訴理由，或僅曾以言詞陳述上訴理由者，均應於上訴期
    間屆滿後二十日內補提理由書於第一審法院。第一審法院經
    形式審查，認逾期未補提上訴理由者，應定期間先命補正；
    逾期未補正者，為上訴不合法律上之程式，應以裁定駁回。
    倘已提出上訴理由，但所提非屬具體理由者，則由第二審法
    院以上訴不合法律上之程式，判決駁回。而所謂具體理由，
    必係依據卷內既有訴訟資料或提出新事證，指摘或表明第一
    審判決有何採證認事、用法或量刑等足以影響判決本旨之不
    當或違法，而構成應予撤銷之具體事由，始克當之（例如：
    依憑證據法則具體指出所採證據何以不具證據能力，或依憑
    卷證資料，明確指出所為證據證明力之判斷如何違背經驗、
    論理法則）；倘僅泛言原判決認定事實錯誤、違背法令、量
    刑失之過重或輕縱，而未依上揭意旨指出具體事由，或形式
    上雖已指出具體事由，然該事由縱使屬實，亦不足以認為原
    判決有何不當或違法者（例如：對不具有調查必要性之證據
    ，法院未依聲請調查亦未說明理由，或援用證據不當，但除
    去該證據仍應為同一事實之認定），皆難謂係具體理由，俾
    與第二審上訴制度旨在請求第二審法院撤銷、變更第一審不
    當或違法之判決，以實現個案救濟之立法目的相契合，並節
    制濫行上訴（最高法院97年度臺上字第892號判決意旨可資
    參照）。又理由是否具體，則屬第二審法院審查之範圍，不
    在命補正之列，亦即上訴書狀已記載理由，並有具體之敘述
    時，其上訴既屬合法，第二審法院固應就其理由之是否可取
    ，為實體之審理及判斷；如認其上訴書狀雖記載理由，但並
    未具體敘述時，則無須再命補正，可逕認其上訴不合法，以
    判決駁回之（此有最高法院97年度臺上字第1281號判決意旨
    可參）。
二、本案上訴人即被告甲○○（下稱被告）不服原審判決提起上
    訴，其上訴狀所載理由，係以：被告將所竊得之物品送至大
    鐮資源回收場變賣，雖由妻子陳稚姍出示她的證件而登記賣
    出，但實因被告向陳稚姍佯稱上開物品係經房東同意，陳稚
    姍是在被騙的情形下才去變賣，實不應成為被告；又被告業
    在監所執行他案，經由警員詢問，被告自白說出一切經過，
    且於原審審理時，一再表示願賠償被害人乙○○，可認被告
    犯後坦承犯行，悔念甚切，且案發後，陳稚姍更因被告勸導
    不聽而與被告離婚，請念及被告僅高中畢業，教育程度普通
    ，又從小父母離婚，單親家庭，犯罪自白坦承犯錯，悔不當
    初，妻子業已離異，家中尚有一名幼子僅一歲，急需照顧陪
    伴，請求法院能從輕量刑云云。
三、按刑罰之量定，屬法院自由裁量之職權行使，應審酌刑法第
    57條所列各款事由及一切情狀，為酌量輕重之標準，並非漫
    無限制；量刑輕重係屬事實審法院得依職權自由裁量之事項
    ，苟已斟酌刑法第57條各款所列情狀而未逾越法定刑度，不
    得遽指為違法；且在同一犯罪事實與情節，如別無其他加重
    或減輕之原因，下級審量定之刑，亦無過重或失輕之不當情
    形，則上級審法院對下級審法院之職權行使，原則上應予尊
    重（最高法院72年臺上字第6696號、75年臺上字第7033號判
    例及85年度臺上字第2446號判決意旨參照）。原審以被告罪
    證明確，審酌被告年紀尚輕、身心健全，不思循合法途徑獲
    取財富，竟趁租屋之便趁機竊盜獲利之心態可議，且對於證
    人乙○○之生活、財務產生相當程度之損害，惟念其僅高中
    畢業，教育程度普通，且其犯罪後坦承犯行，悔意甚切，於
    原審審理中一再表示願意賠償證人乙○○等語，暨公訴人請
    求量處適當之刑，並參酌本件犯罪所得財物之性質等一切情
    狀，量處被告有期徒刑五月，如易科罰金，以新臺幣一千元
    折算一日，原審顯係本於被告之責任為基礎，並已具體斟酌
    刑法第57條所列情形而為量定，並未偏執一端，而有失之過
    重之情事，依上開最高法院判例、判決意旨，不得遽指為違
    法。被告上訴意旨所指之各項情節，業經原審審酌，其指原
    審判決量刑顯屬過重云云，尚有誤會。至於被告之家庭情況
    、經濟能力如何等情，非法定絕對必要記載事項，原審未加
    以調查審酌，究於量刑應審酌之事項無生影響，仍不得據為
    上訴第二審之適法理由。另原審判決犯罪事實欄所載有關被
    告竊盜既遂後處分贓物而變賣之過程，係就其實際發生之情
    節為敘述，此屬被告竊盜後之不罰處分贓物行為，至於案外
    人陳稚姍是否另犯贓物罪，尚須經檢察官偵查，此部分與被
    告所犯之本案竊盜罪，並不具有法律上之關聯性，核與被告
    所涉之本案竊盜罪刑無關。
四、綜上所述，本院依形式上觀察認原審判決認事用法並無違法
    或不當之處，量刑亦屬妥適，被告上訴理由並未依據卷內既
    有訴訟資料或提出新事證，指摘或表明第一審判決有何採證
    認事、用法或量刑等足以影響判決本旨之不當或違法，而構
    成應予撤銷之具體事由，自非屬得上訴第二審之具體理由。
    依上揭法律規定及判決意旨，被告提起之第二審上訴不合法
    律上程式，爰不經言詞辯論，判決駁回上訴。
    據上論斷，應依刑事訴訟法第367條前段、第372條，判決如
    主文。
中    華    民    國    99    年    5     月    24    日
                  刑事第十二庭  審判長法  官  康  應  龍
                                      法  官  黃  家  慧
                                      法  官  楊  真  明
以上正本證明與原本無異。
不得上訴。
                                      書記官  李  淑  芬
中    華    民    國    99    年    5     月    24    日

司法院資訊處製作；財團法人民間司法改革基金會備份。
